【裁判字號】    98,事聲,73
【裁判日期】    981027
【裁判案由】    消債聲明異議
【裁判全文】
臺灣高雄地方法院民事裁定              98年度事聲字第73號
聲  請  人  萬泰商業銀行股份有限公司
法定代理人  乙○○
相  對  人  甲○○
即債 務 人
上列異議人與相對人間消費者債務清理事件，異議人對於民國98
年8 月6 日本院98年度司執消債更字第87號所為更生方案認可之
裁定提出異議，本裁定如下：
    主  文
異議駁回。
    理  由
一、按消費者債務清理條例之制定，乃為使負債務之消費者得依
    本條例所定程序清理其債務，以調整其與債權人及其他利害
    關係人之權利義務關係，保障債權人之公平受償，謀求消費
    者經濟生活之更生，進而健全社會經濟之發展，消費者債務
    清理條例（下稱消債條例）第1 條訂有明文，故除有同法第
    63條所定之情形外，法院得斟酌裁量認可更生方案。又債務
    人有薪資、執行業務所得或其他固定收入，法院認更生方案
    之條件公允者，得不經債權人會議可決，逕依債務人之聲請
    或依職權以裁定認可更生方案，消債條例第64條第1 項亦訂
    有明文。
二、本件異議意旨略以：本件債務人所清償金額與總欠款金額仍
    有相當差距。又債務人年輕力富，務求增裕工作收入如兼職
    或利用假日打工等積極作為，非僅藉由更生程序規避應負債
    務之責，債務人既身負新臺幣（下同）599 餘萬元之鉅額無
    擔保債務，倘僅清償28.82 ％之債務及獲免責利益，恐難對
    因理財不當、奢糜浪費致衍生債務之人有所警惕。又債務人
    自陳收入25,000元，未見債務人有絲毫增加收入之作為，倘
    以其必要支出僅7,000 元而言，何以能再持用汽車、照護雙
    親與維持個人基本生活？是否有隱匿財產，容有疑義。原審
    裁定片面維護債務人利益且未平衡雙方權利義務，似嫌草率
    ，對債權人影響甚鉅，爰依法聲明異議等語。
三、經查：
  （一）本件債務人聲請更生，前經本院裁定開始更生程序。查
    債務人所提更生方案雖經已申報無擔保及無優先權之債權人
    表決而未可決，惟經本院司法事務官查悉債務人有執行業務
    所得等固定收入每月25,000元，每月除個人必要支出依內政
    部社會司所公布之98年度高雄縣最低生活費9,660 元外，尚
    需支付父親之扶養費用。再觀諸債務人首次陳報更生方案提
    出每月清償14,200元，共分8 年96期清償，清償總額為
    1,363,200 元，嗣債務人於98年6 月24日陳報願將每月清償
    金額提高至18,000元，分8 年共96期清償之還款條件，顯見
    債務人業已盡其最大之努力及誠信減少生活支出，將每月收
    入扣除生活費用後，剩餘之金額全數用以清償債務，以提高
    清償金額。從而，原審斟酌債務人所提更生方案，每月1 期
    ，每期清償18,000元，為期8 年之清償總金額達1,728, 000
    元，認其條件核屬公允、適當、可行，並無不妥。異議人僅
    空泛指稱債務人有隱匿財產之情事云云，卻未具體舉證以實
    其說，尚難採信。
  （二）異議人主張更生方案中還款金額僅佔債務總額39.3％之
    條件有欠公允情事，本院為保障債權人之公平受償，以謀求
    消費者經濟生活之更生，業已於認可更生方案之裁定理由中
    詳述本件並無不得認可更生方案之情形及本院認為更生條件
    應屬公允之理由，而償還成數並非判斷更生方案是否公允之
    唯一標準，且債務人願將所提更生方案之清償期延長為8 年
    ，足認債務人確有履行更生方案之誠意。另依該更生方案，
    債務人之清償金額亦確高於聲請前二年間可處分所得扣除自
    己及依法應受其扶養者所必要生活費用之數額。又債務人於
    更生方案履行中是否有增加收入之可能，並非消債條例第63
    條、第64條所定得否認可更生方案之理由，且更生方案是否
    允當應係斟酌現時債務人之固定收入及必要支出，而定其公
    允之還款方案即可，與債務人之年齡無關。異議人雖主張債
    務人年輕力富，應兼職增加收入云云，惟債務人得否兼職抑
    或以其他方式增加收入，須視原工作性質、經濟景氣等等諸
    多因素而定，均屬無法確定之情事，既然上開事項均非目前
    得審酌之確定事項，從而，異議人以上開理由主張系爭更生
    方案非屬公允云云，自無理由。
四、綜上，本院司法事務官斟酌債務人所提更生方案，每月1期
    ，共96期、每期清償18,000元，清償總金額達1,728,000 元
    ，多於債務人所得處分之財產計依清算可得清償之前揭財產
    殘值，認其條件核屬公允、適當、可行。此外，又查無消債
    條例第63條或第64條第2 項所定不應認可之消極事由存在，
    乃逕依消債條例第64條第1 項裁定予以認可債務人所提更生
    方案，經核並無不合。從而，聲明人聲明異議，非有理由，
    應予駁回。
五、依消費者債務清理條例第15條、民事訴訟法第240 條之4第3
    項後段，裁定如主文。
中    華    民    國    98    年    10    月    27    日
                        臺灣高雄地方法院鳳山分庭
                            法      官  何悅芳
以上正本係照原本作成。
如不服本裁定，應於裁定送達後10日內，以書狀向本院提出抗告
，並繳納抗告費新臺幣1千元。
中    華    民    國    98    年    10    月    27    日
                            書  記  官  陳俐嫺


司法院資訊處製作；財團法人民間司法改革基金會備份。
